【裁判字號】    98,交抗,1213
【裁判日期】    981208
【裁判案由】    聲明異議
【裁判全文】
臺灣高等法院臺中分院刑事裁定        98年度交抗字第1213號
抗  告  人
即受處分人  甲○○
上列抗告人因聲明異議案件，不服臺灣臺中地方法院中華民國
98年9月30日所為裁定（98年度交聲字第2540號）提起抗告，本
院裁定如下:
    主  文
抗告駁回。
    理  由
一、本案經本院審理結果，認原審裁定認事用法均無不當，應予
    維持，並引原審裁定書記載之事實、證據及理由。（如附件
    ）
二、抗告意旨略以：原裁定日期為民國 (下同)98 年9月30日，
    抗告人收受裁定日期則為98年11月18日；抗告人於97年5月
    19 日同時接獲台中監理站裁監稽違字第裁00-000000號，及
    00-0000000份裁決書，即於同日同時以掛號郵寄具狀向台
    灣桃園地方法院聲明異議，其一裁定業經該院以97年度交聲
    字第968號裁定撤銷，另一尚未裁定之異議狀則於同院以98
    年度交聲字第2480號分案審理中，至今尚未收裁定。查監理
    單位裁決書僅述及處罰主文及簡要理由，及應依道路交通管
    理處罰條例第65條第3款規定，依法移送強制執行，未述及
    條例第第9-1條，及違反道路交通管理事件統一裁罰基準及
    處理細則第66條，受處分人應先暫繳罰款，待管轄法院裁定
    撤銷或駁回定讞，再發還或不發還；監理單位對受處分人記
    錄甚明，然裁決書僅載明因未結案拒發新駕駛執照，未載明
    先暫繳罰款 (不是永遠一去不回)可換發新駕照；該二未結
    案之一裁決已撤銷，另一案如已撤銷，新駕照早已申請獲得
    ，即不會有此一駕照逾期裁決等語。
三、按汽車駕駛執照自發照之日起每滿6年換發1次，汽車駕駛人
    應於有效期限屆滿前後一個月內向公路監理機關申請換發新
    照；汽車駕駛執照逾期未換發新照者，不得使用駕車，道路
    交通安全規則第52條第1項、第5項定有明文；又汽車駕駛人
    ，持逾期之駕駛執照駕車者，處1千8百元以上3千6百元以下
    罰鍰，並禁止其駕駛，逾期之駕駛執照並應扣繳之，道路交
    通管理處罰條例第22條第1項第7款、第2項亦定有明文。
四、經查：抗告人即異議人甲○○所取得駕駛執照之有效日期係
    至87 年6月14日為止乙節，此有交通部公路總局臺中區監理
    所臺中市監理站98年9月7日中監中字第0980007174號函及所
    附機車駕駛人基本資料1紙在卷可憑 (參原審卷40-41頁)，
    是依道路安全交通規則第52條第1項、第8項規定可知，異議
    人應於上開有效期限屆滿前後1個月（即87年7月14日前）之
    期間內，向公路監理機關申請換發新照，其駕駛執照逾期未
    換發新照者，即不得駕駛機車，且受處分人於駕駛執照逾有
    效期間後，倘未依法換發駕駛執照，其亦不得持用上開已逾
    期駕駛執照騎乘機車上路至明。抗告人雖以前詞置辯，惟依
    道路交通管理處罰條例第9條之1規定：汽車所有人或駕駛人
    應於向公路監理機關辦理汽車檢驗、各項登記或換發牌照、
    執照前，繳清其所有違反本條例尚未結案之罰鍰，此規定之
    目的乃在便利主管機關相關罰鍰之收繳，並促使義務人履行
    其義務，是受處分人換發駕駛執照前若有交通違規罰鍰未結
    清者，依此規定雖不得換發駕駛執照，但依據違反道路交通
    管理事件統一裁罰基準及處理細則第66條「聲明異議事件除
    法院已依職權或依原處罰機關或受處分人之聲請，有停止執
    行之裁定外，原裁決依下列規定處理之：一、原裁決罰鍰或
    追繳欠費者，所收繳之罰鍰及欠費暫予登記。…」之規定，
    可知受處分人縱有交通違規事件聲明異議中，仍須依上述規
    定，應先繳清該違規罰鍰，以換發駕駛執照，經監理機關就
    所收之該違規罰鍰應先暫予登記，將來若該違規事件經法院
    裁定認定應撤銷罰鍰之處分確定後，監理機關自會將所暫收
    之罰鍰依法發還受處分人，對受處分人之權益並無影響至明
    。故受處分人不得以尚有交通違規事件向法院聲明異議中，
    因而拒絕先繳清違規罰鍰辦理換發駕駛執照之憑據。
五、綜上，抗告人確有於前揭時、地持逾期之駕駛執照駕駛重型
    機車之違規行為，而抗告人縱因另有交通違規罰鍰未結清，
    依規定不得換發駕駛執照，致其違規逾期未申請換發駕照，
    而遭舉發「駕駛執照逾有效期限仍駕車之違規」而受罰鍰裁
    處，亦屬抗告人本身之過失，並非得以主張免罰之法定事由
    。抗告人雖另主張，系爭裁決書未載明可暫繳罰鍰先申請換
    發駕照，將來若該違規事件經法院裁定認定應撤銷罰鍰之處
    分確定後，監理機關會將所暫收之罰鍰依法發還云云；然依
    上開道路安全交通規則第52條第1項、第8項及道路交通管理
    處罰條例第9條之1等規定可知，汽車駕駛人駕駛執照逾期未
    換發新照者，即不得駕駛機車，其亦不得持用已逾期駕駛執
    照騎乘機車上路；且汽車駕駛人於向公路監理機關辦理汽車
    換發駕駛執照前，應繳清其所有違反本條例尚未結案之罰鍰
    。是上開法文規定甚明，抗告人亦不能據此執為免罰之理由
    ，從而，原處分機關援引首揭道路交通管理處罰條例第22條
    第1項第7款之規定上開規定，裁處抗告人罰鍰3千6百元並扣
    繳駕照，自屬有據，原審法院據以駁回異議，並無不當。抗
    告人以上開情詞提起本件抗告，其抗告核無理由，應予駁回
    。
六、據上論結，應依道路交通案件處理辦法第26條，刑事訴訟法
    第412條，裁定如主文。
中    華    民    國    98    年    12    月    8     日
            刑事第四庭    審判長法  官  洪   耀  宗
                                法  官  蔡 王 金 全
                                法  官  劉   登  俊
以上正本證明與原本無異。
不得再抗告。
                                書記官  謝 雅 惠
中    華    民    國    98    年    12    月    8     日
附件:
臺灣臺中地方法院交通事件裁定        98年度交聲字第2540號
原處分機關  交通部公路總局臺中區監理所臺中市監理站
受處分人即  甲○○  男  36歲（民國○○年○月○○日生）
異  議  人          身分證統一編號：Ｚ000000000號
                    住臺中縣大里市○○街50號
上列異議人因違反道路交通管理處罰條例案件，對於交通部公路
總局臺中區監理所臺中市監理站中華民國98年7 月28日所為之處
分（裁監稽違字第裁61-HD0000000號裁決書）聲明異議，本院裁
定如下：
    主  文
異議駁回。
    理  由
一、原處分機關略以：受處分人即異議人甲○○於民國98年5 月
    8 日下午4 時21分，騎乘車號928 －EME 號重型機車，行經
    臺中縣大里市一段209 號前，因「駕駛執照逾有效期限仍駕
    車」違規，為警摯單舉發後，移送原處分機關裁處，原處分
    機關依舉發機關移送之舉發事實，而於98年7 月28日以裁監
    稽違字第裁61-HD0000000號裁決書，裁處受處分人新臺幣（
    下同）3 千6 百元，扣繳駕照等語。
二、聲明異議意旨略以：異議人有一已結案件，已由桃園地院以
    97年度交聲字第968 號裁定原處分撤銷，有一未結案件，正
    由桃園地院審理中，受處分人曾郵寄換發新駕照，因未結案
    而被退回申請，未獲新版駕駛執照，造成警員舉發裁處。監
    理機關拒絕換發新版駕駛執照，形同強迫換發人違反道路交
    通管理處罰條例，原處分顯有錯誤，爰聲明異議，請求撤銷
    原處分等語。
三、按汽車駕駛執照自發照之日起每滿6 年換發1 次，汽車駕駛
    人應於有效期限屆滿前後一個月內向公路監理機關申請換發
    新照；汽車駕駛執照逾期未換發新照者，不得使用駕車，道
    路交通安全規則第52條第1 項、第5 項定有明文；又汽車駕
    駛人，持逾期之駕駛執照駕車者，處1 千8 百元以上3 千6
    百元以下罰鍰，並禁止其駕駛，逾期之駕駛執照並應扣繳之
    ，道路交通管理處罰條例第22條第1 項第7 款、第2 項亦定
    有明文。
四、經查：
  (一)受處分人即異議人甲○○之駕駛執照有效期限為87年6 月14
    日，因其逾期未辦理換照，於98年5 月8 日駕車遭警舉發之
    事實，為受處分人所不否認，並有臺中縣警察局中縣警交字
    第HD0000000 號舉發通知單在卷可稽，應堪認定。又受處分
    人前於88年12月26日10時43分許因黃線停車之違規行為遭警
    舉發，交通部公路總局臺中區監理所臺中市監理站於97年5
    月19日以裁監稽違字第裁00-000000 號裁決書，裁處罰緩1
    千2 百元，經受處分人不服，原處分機關依法移送臺灣桃園
    地方法院，該院受理後，於97年9 月18日以97年度交聲字第
    968 號裁定撤銷原處分；又受處分人前於89年4 月23日15時
    40分許，因不緊靠道路右側停車之違規行為遭警舉發，交通
    部公路總局臺中區監理所臺中市監理站於97年5 月19日以裁
    監稽違字第裁00-000000 號裁決書裁處罰緩1 千2 百元，經
    受處分人不服，原處分機關依法移送臺灣桃園地方法院，已
    於98年5 月11日繫屬該院，並分案98年度交聲字第1195號審
    理中，此有交通部公路總局臺中區監理所臺中市監理站裁監
    稽違字第裁00-000000 號裁決書、裁監稽違字第裁00-00000
    0 號裁決書、臺灣桃園地方法院97年度交聲字第968 號裁定
    書、臺灣桃園地方法院97年11月14日桃院永刑錦98交聲968
    字第0970036686號函、98年5 月18日桃院永刑善98交聲1195
    字第0980016862號函及臺灣高等法院被告前案紀錄表等件附
    卷可參。
  (二)查受處分人所取得駕駛執照之有效日期係至87年6 月14日為
    止一節，此有交通部公路總局臺中區監理所臺中市監理站98
    年9 月7 日中監中字第0980007174號函及所附機車駕駛人基
    本資料1 紙在卷可憑，是依道路安全交通規則第52條第1 項
    、第8 項規定可知，異議人應於上開有效期限屆滿前後1 個
    月（即87年7 月14日前）之期間內，向公路監理機關申請換
    發新照，其駕駛執照逾期未換發新照者，即不得駕駛機車，
    且受處分人於駕駛執照逾有效期間後，倘未依法換發駕駛執
    照，其亦不得持用上開已逾期駕駛執照騎乘機車上路，此乃
    至明之理。受處分人雖以前詞置辯，惟依道路交通管理處罰
    條例第9 條之1 規定：汽車所有人或駕駛人應於向公路監理
    機關辦理汽車檢驗、各項登記或換發牌照、執照前，繳清其
    所有違反本條例尚未結案之罰鍰，此規定之目的乃在便利主
    管機關相關罰鍰之收繳，並促使義務人履行其義務，是受處
    分人換發駕駛執照前若有交通違規罰鍰未結清者，依此規定
    雖不得換發駕駛執照，但依據違反道路交通管理事件統一裁
    罰基準及處理細則第66條「聲明異議事件除法院已依職權或
    依原處罰機關或受處分人之聲請，有停止執行之裁定外，原
    裁決依下列規定處理之：一、原裁決罰鍰或追繳欠費者，所
    收繳之罰鍰及欠費暫予登記。…」之規定，可知受處分人縱
    有交通違規事件聲明異議中，仍須依上述規定，應先繳清該
    違規罰鍰，以換發駕駛執照，經監理機關就所收之該違規罰
    鍰應先暫予登記，將來若該違規事件經法院裁定認定應撤銷
    罰鍰之處分確定後，監理機關自會將所暫收之罰鍰依法發還
    受處分人，對受處分人之權益並無影響至明。故受處分人不
    得以尚有交通違規事件向法院聲明異議中，因而拒絕先繳清
    違規罰鍰辦理換發駕駛執照之憑據。
五、綜上所述，受處分人確有於前揭時、地持逾期之駕駛執照駕
    駛重型機車之違規行為。原處分機關據以援引首揭道路交通
    管理處罰條例第22條第1 項第7 款之規定，裁處受處分人罰
    鍰3 千6 百元並扣繳駕照，自屬有據，受處分人執上開事由
    指摘原處分不當，求予撤銷，係無理由，應予駁回。
六、據上論斷，應依道路交通管理處罰條例第87條第2 項、道路
    交通案件處理辦法第19條，裁定如主文。
中    華    民    國    98    年    9     月    30    日
                      交通法庭  法  官  楊萬益
上正本證明與原本無異。
如不服本裁定應於送達後五日內向本院提出抗告狀。
                                書記官  譚系媛
中    華    民    國    98    年    9     月    30    日


司法院資訊處製作；財團法人民間司法改革基金會備份。
